【裁判字號】    97,訴,67
【裁判日期】    970505
【裁判案由】    損害賠償
【裁判全文】
臺灣嘉義地方法院民事判決                97年度訴字第67號
原      告  甲○○
訴訟代理人  莊安田律師
被      告  乙○○
訴訟代理人  張巧妍律師
上列當事人間因被告過失傷害案件，原告提起請求損害賠償之附
帶民事訴訟，經本院刑事庭以96年度交附民字第101號刑事附帶
民事訴訟裁定移送前來，本院於中華民國97年4月21日言詞辯論
終結，判決如下：
    主  文
被告應給付原告新臺幣陸拾壹萬玖仟肆佰元。
原告其餘之訴駁回。
訴訟費用由被告負擔百分之十八，其餘由原告負擔。
本判決原告勝訴部分於原告以新臺幣貳拾壹萬元供擔保後，得假
執行。但被告以新臺幣陸拾壹萬玖仟肆佰元為原告預供擔保，得
免為假執行。
原告其餘假執行之聲請駁回。
    事 實 與 理 由
壹、程序方面：
一、按訴狀送達後，原告不得將原訴變更或追加他訴。但擴張或
    減縮應受判決事項之聲明者，不在此限，民事訴訟法第255
    條第1項第3款定有明文。本件原告起訴時訴之聲明第1項請
    求被告應給付醫療費用、交通費、住宿費、日常照護費、學
    分費、毀損衣物費用等共新台幣（下同）110,746元及慰撫
    金350萬等語，嗣於97年4月21日言詞辯論期日當庭更正不請
    求無單據部分之項目費用，而僅請求醫療費用19,400元及慰
    撫金350萬元。經核屬應受判決聲明之減縮，與上揭規定並
    無不合，應予准許。
貳、實體方面：
一、原告起訴主張：
（一）被告於民國95年11月3日下午6時10分許，駕駛車牌號碼2U
      -6729號自用小客車，沿嘉義縣水上鄉省道台一線公路由
      南往北方向行駛至同路271.4公里處機車優先道停車，欲
      開啟車門時，理應注意行人、車輛並讓其先行，而依當時
      情形，又無不能注意之情事，竟疏於注意後方來車，貿然
      開啟車門，致訴外人鄭奇昌駕駛車牌號碼BAB-513號重機
      車搭載原告於通過該處時，見狀已閃避不及，當場撞上被
      告之自用小客車左前車門，致人車倒地後，原告受有右腳
      大腳趾骨折、術後併伸張性攣縮等傷害。雖經手術而未截
      指，但因神經已斷裂，致右足大拇指無法動彈，無法著地
      ，亦無法用力，又因大拇指往上蹺，無法穿鞋，亦無法穿
      高跟鞋，且又無法劇烈運動更無法久站。業經鈞院刑事庭
      以96年度朴交簡字第260號案件判決在案。
（二）原告因被告過失行為受傷，爰依民法第184條第1項、第19
      1之2、第193條及第195條第1項規定請求損害賠償，茲臚
      列請求損害賠償之細目如下：
   1、醫療費用部分共19,400元：
      95年11月4日醫療等費用670元、95年11月11日住院醫療等
      費用17,043元、95元11月17日醫療費用20元、310元、95
      年12月22日醫療費用460元、96年8月6日醫療費用10元、9
      6年2月5日醫療費用10元、96年8月9日醫療費用10元、20
      0元、96年10月1日醫療費用290元、96年9月6日醫療費用3
      77元（按：收據載477元內含100元證明書費用），總計1
      9,400元。
   2、慰撫金部分請求350萬元：
      原告係年輕愛美女子，因此次車禍右足大拇指開放性骨折
      、神經斷裂，大拇指已無法著地，致無法用力、穿鞋、久
      站及劇烈運動，且更嚴重者，走路竟成一拐一拐，影響美
      觀、婚姻及求職，面對未來他人異樣眼光，情何以堪，故
      請求慰撫金350萬元。
（三）並聲明：1.被告應給付原告3,519,400元。2.訴訟費用由
      被告負擔。3.原告願供擔保請准予假執行宣告。
二、被告則以：
（一）對於開車門撞倒原告的行為事實不爭執，且自承有過失。
      被告也曾到病院探視原告，並無不聞不問情事。車禍至今
      被告也多次與原告商談和解，且願意以35萬元與對方和解
      ，保險公司則願意理賠15萬元，但原告先前要求70萬之和
      解金額，訴訟時又提高到350萬元，被告實無力負擔。
（二）就原告提出之損害賠償細目部分：
   1、醫療費用19,400元部分被告並不爭執。
   2、慰撫金部分：
      按精神慰藉金之請求，應斟酌兩造之身分、地位、經濟情
      況、教育程度與加害程度及其他各種特殊情形，以核定相
      當之金額。原告所受之傷勢為右足大姆指開放性骨折等傷
      害，已如上述，則參酌原告現為大學生及被告為小學教師
      ，收入不甚豐，名下並無不動產等情狀，原告請求之慰藉
      金額竟高達350萬元云云，確實過高；另關於原告主張其
      右足大姆指神經斷裂，大拇指無法著地云云，並無何醫師
      診斷資料可供參酌，亦無憑採。
（三）並聲明：1.原告之訴及假執行之聲請均駁回。2.訴訟費用
      由原告負擔。3.如受不利之判決，願供擔保准免假執行。
三、爭點事項：
（一）不爭執事項：
   1、被告於95年11月3日下午6時10分許，駕駛車牌號碼2U-672
      9號自用小客車疏於注意後方來車，貿然開啟車門，致訴
      外人鄭奇昌駕駛車牌號碼BAB-513號重機車搭載原告於通
      過該處時，見狀已閃避不及，當場撞上被告之自用小客車
      左前車門，人車倒地後，原告受有右腳大腳趾骨折、術後
      併伸張性攣縮等傷害。
   2、原告支出醫療費用19,400元。
（二）爭執事項：
   1、本案原告請求之慰撫金是否過高？
四、被告自承於95年11月3日下午6時10分許，駕駛車牌號碼2U-6
    729號自用小客車疏於注意後方來車，貿然開啟車門，致訴
    外人鄭奇昌駕駛車牌號碼BAB-513號重機車搭載原告於通過
    該處時，見狀已閃避不及，當場撞上被告之自用小客車左前
    車門，人車倒地後，原告受有右腳大腳趾骨折、術後併伸張
    性攣縮等傷害之事實，且自認就該行為有過失。又被告亦因
    此一過失傷害行為，經判處有期徒刑3月，減為有期徒刑1月
    又15日，如易科罰金，以1千元折算1日確定，此有本法院96
    年度朴交簡字第260號刑事判決書1件可證，並經調閱上開卷
    查明無誤。足證被告未注意後方來車，貿然開啟車門而致原
    告受傷，確有過失無誤。又原告確因本件車禍而受有上開傷
    害，是被告之過失行為，與原告之受傷害結果間，顯具有相
    當因果關係。
五、按因故意或過失，不法侵害他人之權利者，負損害賠償責任
    。故意以背於善良風俗之方法，加損害於他人者亦同（民法
    第184條第1項）；汽車、機車或其他非依軌道行駛之動力車
    輛，在使用中加損害於他人者，駕駛人應賠償因此所生之損
    害。但於防止損害之發生，已盡相當之注意者，不在此限（
    民法第191-2條）；不法侵害他人之身體或健康者，對於被
    害人因此喪失或減少勞動能力或增加生活上之需要時，應負
    損害賠償責任（民法第193條第1項）；不法侵害他人之身體
    、健康、名譽、自由、信用、隱私、貞操，或不法侵害其他
    人格法益而情節重大者，被害人雖非財產上之損害，亦得請
    求賠償相當之金額（民法第195條第1項前段）。如上所述，
    被告之過失行為，造成原告受傷害，從而原告依侵權行為請
    求被告賠償，自屬有據。爰就原告各項請求是否有理由，分
    述如下：
（一）醫療費用：原告支出醫療費用19,400元，為兩造所不爭執
      ，應全部准許。
（二）慰撫金：按精神慰藉金之請求，應斟酌兩造之身分、地位
      、經濟情況、教育程度與加害程度及其他各種特殊情形，
      以核定相當之金額。經查：原告現年20歲，現為中山醫學
      院之學生，無收入，無財產。為被告現年35歲，學歷碩士
      ，無子女，現職教師，有存款及汽車，無不動產。此為兩
      造所陳明，且互不爭執（見本院97年2月21日筆錄第2頁，
      及同日原告書狀）。本院參酌兩造上述之身分、地位、經
      濟能力，被告犯後未與原告和解，以及原告所受之傷害等
      情，認原告請求之精神慰撫金以60萬元為適當，應予准許
      ，逾此部分之請求，尚屬過高，不應准許。
（三）以上合計原告之損害額為619,400元（60萬＋19,400）。
六、從而原告本於侵權行為損害賠償請求權之法律關係，請求被
    告給付619,400元部分，為有理由，應予准許。原告逾上開
    範圍之請求，為無理由，應予駁回。
七、兩造陳明願供擔保請准宣告假執行或免假執行，就原告勝訴
    部分經核無不合，爰分別酌定相當之擔保金額准許之。至於
    原告敗訴部分假執行之聲請，已失所附麗，應予駁回。
八、本案事證已臻明確，兩造其餘主張陳述及所提之證據，均不
    影響本案判決，毋庸再予審酌，附此敘明。
九、訴訟費用裁判之依據：民事訴訟法第79條。
中    華    民    國    97    年    5     月    5     日
                      民一庭法  官  馮保郎
以上正本係照原本作成。
如對本判決上訴須於判決送達後20日內向本院提出上訴狀，並依
上訴利益繳交第二審裁判費。
中    華    民    國    97    年    5     月    6     日
                            書記官  王立梅


司法院資訊處製作；財團法人民間司法改革基金會備份。
